# 拟注销子公司是否纳入合并报表有关疑问

提问人：13381171726 时间：2023-05-25 10:34:33
清教陈版主：
某国企唯一全资子公司拟清理注销（已报批，但因子公司有一三无投资清理上出现了一些问题未能按计划进度完成清理，该子公司目前没有任何业务），子公司个别报表按非持续经营编报（子公司净资产为正数）。现在上级要求该国企编报合并财务报表，问题如下：
1 、在合并财务报表附注中编制基础段按照“本公司对报告期末起 12 个月的持续经营能力进行了评价，未发现对持续经营能力产生重大怀疑的事项或情况。因此，本财务报表系在持续经营假设的基础上编制。”描述的话感觉有点不合适，如果修改为：
“本公司对报告期末起 12 个月的持续经营能力进行了评价，除子公司拟清算注销外，未发现对持续经营能力产生重大怀疑的事项或情况。因此，本财务报表系在持续经营假设的基础上编制。”是否恰当？如不恰当该怎样描述较好呢？
2 、如将该拟清理注销的子公司纳入合并报表，该子公司 2022 年的净利润列入“终止经营净利润”栏是否恰当？
3 、按照“非持续经营的、所有者权益为负数的子公司，可以不纳入合并报表”有关说法，这个可以不纳入是豁免，但是纳入也可以，可以这样理解吗？
4 、“非持续经营的、所有者权益为负数的子公司，可以不纳入合并报表”，非持续经营的和所有者权益为负数的子公司是两项都满足可以不纳入合并报表？还是具备一项就可以不纳入？
谢谢陈版主

回答人：chenyiwei
1 、不重要子公司的清算注销对整个合并集团的持续经营无重大影响，无需在合并报表中单独提及子公司的注销事项。
2 、由于该公司仅有一项金融资产投资，并不是《企业会计准则第 42 号——持有待售的非流动资产、处置组和终止经营》所定义的终止经营（见该准则第四条），故不作为“终止经营净利润”列报和披露。
3 、“非持续经营的、所有者权益为负数的子公司，可以不纳入合并报表”是 1995 年的《合并会计报表暂行规定》中的说法，目前该规定早已废止，不能再作为会计处理依据。合并报表范围应根据《企业会计准则第 33 号——合并财务报表（ 2014 年修订）》中的“控制三要素”确定。

提问人：13381171726 时间：2023-05-28 11:36:20
感谢陈版主的精彩指导
《企业会计准则第 42 号——持有待售的非流动资产、处置组和终止经营》所定义的终止经营具体到该案列是不是可以这样理解：拟清算注销的子公司必须有业务，如果没业务更谈不上属于一个单独的主要经营地区进行处置的一项相关联计划的一部分。
另外，该子公司个别报表虽然是以非持续经营为基础编制的，但其利润表是采用一般报表格式列报，该子公司的净利润在其个别利润表报表上是否也不应列示为“终止经营净利润”？
再次劳烦陈版主

回答人：chenyiwei
1 、是，而且一般要达到行业分部或者地区分部等需编制分部报告的规模才能认定为终止经营。 2 、个别报表从层面不应列报为终止经营净利润。这里的“终止经营”是会计主体自身持续经营前提下部分业务的终止。

提问人：13381171726 时间：2023-05-28 15:38:42
谢谢陈版主的精彩回复
《企业会计准则第 42 号——持有待售的非流动资产、处置组和终止经营》所定义的终止经营（见该准则第四条）
具体到该案列是否可以这样理解：
1 、该子公司必须有业务在被批准清理注销的情况下才可以构成终止经营，如果没有业务更谈不上属于“一个单独的主要经营地区进行处置的一项相关联计划的一部分”。
2 、该子公司自被批准清理注销年度个别财务报表虽然以非持续经营基础编制，但利润表仍采用一般格式列报，其净利润也不列示为“终止经营净利润”，而作为持续经营净利润列报。
请陈版主再次指导，感谢！

回答人：chenyiwei
子公司自身不一定是按非持续经营基础编制报表，因为有可能是采用股权转让的方式处置，子公司自身的业务是延续的，只是本集团不再从事该行业或者该地区的经营了。